【裁判字號】    97,上訴,3209
【裁判日期】    980429
【裁判案由】    違反槍砲彈藥刀械管制條例
【裁判全文】
臺灣高等法院臺中分院刑事判決        97年度上訴字第3209號
上  訴  人
即  被  告  乙○○
選任辯護人  郭隆偉律師
上列上訴人因違反槍砲彈藥刀械管制條例案件，不服臺灣臺中地
方法院97年度重訴字第2639號中華民國97年11月11日第一審判決
（起訴案號：臺灣臺中地方法院檢察署97年度偵字第11043、142
78號），提起上訴，本院判決如下：
    主    文
原判決關於製造改造手槍、槍砲之主要組成零件及定應執行刑部
分均撤銷。
乙○○犯非法製造可發射子彈具有殺傷力之改造手槍罪，處有期
徒刑伍年陸月，併科罰金新臺幣參拾萬元，罰金如易服勞役，以
新臺幣壹仟元折算壹日。如附表編號1、6至10、11所示之物均沒
收。
    犯罪事實
一、乙○○明知可發射子彈具有殺傷力之槍枝，係槍砲彈藥刀械
    管制條例所列管之違禁物，未經主管機關之許可，不得製造
    、持有，竟仍基於製造可發射子彈具有殺傷力槍枝之犯意，
    先於民國95年間某日，在台中市○○路與四平路附近的模型
    店，以新臺幣（下同）7,000元之代價，購買仿WALTHER廠PP
    K/S型半自動玩具手槍1支，即自95年底某日起，興起改造槍
    枝之犯意，先研究貫穿槍管，惟因非屬鋼鐵材質，無法使用
    ，乃另購買鋼條，委託不知情之某鐵工廠成年人員裁剪成長
    度相同之金屬柱，再自行或委由不知情之巫侃儒、陳亭模（
    均經檢察官另為不起訴處分確定）協助尋找其他工廠不知情
    之成年人，或由巫侃儒、陳亭模進行施作，分別以車床、洗
    床等方式，分段加工，逐步修改，再鑽孔貫穿，接續製造屬
    槍枝主要組成零件之土造金屬槍管成品4支（即如附表編號1
    所示槍枝之槍管及編號6所示之槍管)，再於其台中市○區○
    ○路4段124巷3號住處，將其中1支槍管成品，換裝在上開玩
    具手槍，並自行修改擊錘、滑套，製造成如附表編號 1所示
    可發射子彈具有殺傷力之改造手槍。嗣經警先於97年5月6日
    10時30分許，持搜索票至台中市○○路○段450巷20之1號巫
    侃儒工作處所，查獲如附表編號8、9所示屬乙○○所有而交
    付供製造槍管之物；復於97年5月6日中午12時30分許，持搜
    索票在乙○○之上開住處，查獲以如附表編號10、11所示物
    品包裝之如附表編號1至5所示之槍枝、子彈及編號6、7等物
    （其中被告非法持有如附表編號2至5所示制式槍彈部分，業
    經原審法院判處有期徒刑 4年，併科罰金30萬元，被告於本
    院撤回此部分之上訴，因而確定在案），方循線查悉上情。
二、案經內政部警政署刑事警察局移送及臺中市警察局第一分局
    報告臺灣臺中地方法院檢察署檢察官偵查起訴。
    理    由
一、證據能力方面：
  (一)證人巫侃儒、陳亭模之警詢證言固屬被告以外之人於審判
      外之陳述，然本案當事人於本院調查證據時，就該等證言
      之證據能力並未聲明異議，依刑事訴訟法第159條之5第 2
      項規定，視為有同條第 1項之同意，且本院審酌上開警詢
      筆錄作成時之情況，並無證明力過低或違法取得之情形，
      且屬證明犯罪事實所必要，以之為證據，應屬適當，依刑
      事訴訟法第159條之5第 2項規定，均有證據能力，自得作
      為證據。
  (二)證人巫侃儒、陳亭模於偵查中經具結之證言，按卷內資料
      查無顯不可信之情形，依刑事訴訟法第159條之1第 2項規
      定，亦認有證據能力，當得作為證據。
二、上開犯罪事實，業據上訴人即被告於警詢、偵查、原審及本
    院審理時均坦承不諱，核與證人巫侃儒、陳亭模於警詢、偵
    查中分別證述被告將鋼材原料委其依圖樣加工，其間曾多次
    拿回修改等情相符(見警卷第1宗第15至17頁、警卷第2宗第1
    至4頁、97年度偵字第11043號偵查卷第12、13、39、40、94
    至96頁），並有當場查獲被告及巫侃儒時所製作之搜索扣押
    筆錄、扣押物品目錄表在卷可參（見警卷第2宗第51頁、第5
    6頁），復有如附表編號1、6至9所示改造手槍、土造金屬槍
    管、金屬管、半成品及原料鐵塊等物品扣案可資佐證。該扣
    案之槍枝、土造金屬槍管、半成品及金屬管經送內政部警政
    署刑事警察局鑑定結果：(1)如附表編號 1所示槍枝，管制編
    號：0000000000，認係改造手槍，由仿WALTHER廠PPK/S型半
    自動手槍製造之槍枝，換裝土造金屬槍管而成，擊發功能正
    常，可供擊發適用子彈使用，認具殺傷力。(2)如附表編號 6
    所示之土造金屬槍管3支，與編號1之槍枝進行組裝，其槍管
    不易拆解，復與其他同型槍枝組裝，均可適用，認均係土造
    金屬槍管。(3)如附表編號 7所示之金屬槍管半成品，認均係
    土造金屬槍管半成品。(4)如附表編號 8所示之金屬管，認均
    係金屬管。有內政部警政署刑事警察局97年6月5日刑鑑字第
    0970072458號槍彈鑑定書及內政部警政署刑事警察局97年 9
    月17日刑鑑字第0970130620號函在卷足憑（見97年度偵字第
    11043號卷第83至91頁、原審卷第75、76頁)。又如附表編號
    6所示之土造金屬槍管成品3支，為槍砲之主要組成零件，如
    附表編號7、8所示之金屬槍管半成品及金屬管則均非槍砲之
    主要組成零件，亦有內政部97年10月6日內授警字第0970871
    448號函在卷可稽（見原審卷第90頁)。又被告於警詢、偵查
    中即坦承：買玩具手槍後，取出槍管做為參考形狀，再找巫
    侃儒協助尋找適當的鐵工廠，由我提供鐵柱原料，依照玩具
    槍管的形狀，以車床設備逐步改造成槍管，我都是分散在不
    同的工廠進行分段加工，扣案之槍管有部分可以裝入手槍內
    ，有部分還需要做細部的修改，查扣的改造槍管與手槍內所
    裝槍管是相同型式的，其間有進行試射，但沒有成功擊發，
    我因為怕人家知道我要改槍支，所以並沒有全部叫巫侃儒做
    ，是一個階段一個階段慢慢銜接弄的，我是分成好幾個部分
    給人做，一個部分一個部分都是自己去量來告訴加工廠怎麼
    做等語（見警卷第1宗第5、6頁、97年度偵字第11043號偵查
    卷第7、39頁），參諸上開鑑定結果，如附表表編號6所示之
    土造金屬槍管3支，與同表編號1之槍枝進行組裝，其槍管不
    易拆解，足見要改造成可裝入如附表編號 1所示槍枝之槍管
    ，並非一次即可輕易完成，乃係經由不斷之修改，方能適合
    組裝，且並無任何證據足認被告曾以如附表編號 1所示改造
    手槍試射擊發成功，則被告於原審雖稱：扣案 5支槍管與如
    附表編號 1所示槍枝無關等語，惟同時陳述：因為要拉槍枝
    時，滑套會卡住，誤以為是槍管的問題，所以請巫侃儒另外
    製作槍管來試用，後來發現是滑套的問題，擊錘也有問題，
    我自己將擊錘磨過，將滑套修改好等語（見原審卷第64、65
    頁），堪認被告請巫侃儒另外製造如附表編號6、7所示槍管
    ，本意在完成最初起意改造槍枝之行為，其後被告更自行修
    改擊錘、滑套，使之成為如附表編號 1所示之改造手槍，當
    難認如附表編號6、7所示槍管係另起意之獨立製造行為。綜
    上，扣案如附表編號 1所示之改造手槍，僅能證明於查獲後
    經鑑定有殺傷力，尚難認在95年底一經改造槍管即具有殺傷
    力，則被告上開製造槍枝主要組成零件之土造金屬槍管成品
    及改造如附表編號 1所示槍枝等行為，應屬單一改造手槍犯
    意而密切交錯之舉動，反覆侵害同一法益之行為，各行為之
    獨立性極為薄弱，依一般社會健全觀念，難以強行分開，在
    刑法評價上，應視為數個舉動之接續施行，合為包括之一行
    為予以評價，認屬非法製造改造手槍罪之一個犯行，較為合
    理。是被告非法製造可發射子彈具有殺傷力之改造手槍之犯
    罪事證已臻明確，其犯行洵堪認定，應依法論罪科刑。
三、核被告所為，係犯槍砲彈藥刀械管制條例第8條第1項之非法
    製造改造手槍罪。被告利用不知情鐵工廠成年人員、巫侃儒
    、陳亭模製造土造金屬槍管，為間接正犯。被告製造改造手
    槍後持有改造手槍之行為，應為製造之行為所吸收，不另論
    罪。
四、原審以被告之罪證明確，就製造改造手槍、槍管部分予以論
    罪科刑，固非無見，惟原判決誤認被告製造如附表編號 6所
    示槍管及製造如附表編號 1所示改造槍枝等行為間，係犯意
    各別，予以分論併罰，尚有未合。被告上訴意旨認其僅係一
    個製造改造槍枝之行為，指摘原審判決不當，既有理由，自
    應由本院將此部分連同所定之應執行刑，予以撤銷改判。爰
    審酌被告有多次前科之素行（參卷附臺灣高等法院被告前案
    紀錄表）、高中畢業之智識程度、經濟小康之生活狀況（見
    被告警詢筆錄受詢問人資料），其改造槍枝之犯行，助長國
    內槍枝氾濫之風氣，危害社會治安甚鉅，惟犯後坦承犯行，
    頗具悔意，態度良好等一切情狀，量處如主文第 2項所示之
    刑，並就罰金部分諭知易服勞役之折算標準，以示懲儆。扣
    案如如附表編號1所示改造手槍及如附表編號6所示金屬槍管
    成品，均屬違禁物，應依刑法第38條第1項第1款規定宣告沒
    收。如附表編號 7、8、9所示之物，為被告所有，分別供被
    告製造及預備製造槍支所用之物，業經被告供承不諱，應依
    刑法第38條第1項第2款諭知沒收。如附表編號10、11之物，
    為被告用以包裝如附表編號 1所示槍枝之物，以便於保存、
    攜帶，亦應依刑法第38條第1項第2款宣告沒收。
五、據上論斷，應依刑事訴訟法第369條第 1項前段、第364條、
    第299條第1項，槍砲彈藥刀械管制條例第8條第1項，刑法第
    11條前段、第42條第3項、第38條第1項第1款、第2款，判決
    如主文。
本案經檢察官甲○○到庭執行職務。
中    華    民    國    98    年    4     月    29    日
            刑事第六庭    審判長法  官  李  文  雄
                                法  官  林  靜  芬
                                法  官  張  恩  賜
以上正本證明與原本無異。
如不服本判決應於收受本判決後10日內向本院提出上訴書狀，其
未敘述上訴理由者，並得於提起上訴後10日內向本院補提理由書
狀（均須按他造當事人之人數附繕本）「切勿逕送上級法院」。
                                書記官  陳  如  慧
中    華    民    國    98    年    4     月    29    日
附錄論罪科刑法條
槍砲彈藥刀械管制條例第8條第1項：
未經許可，製造、販賣或運輸鋼筆槍、瓦斯槍、麻醉槍、獵槍、
空氣槍或第4條第1項第 1款所定其他可發射金屬或子彈具有殺傷
力之各式槍砲者，處無期徒刑或五年以上有期徒刑，併科新臺幣
一千萬元以下罰金。
┌────────────────────────────────┐
│附表：                                                          │
├──┬──────────┬──┬───────────────┤
│編號│物    品    名    稱│數量│備                          註│
├──┼──────────┼──┼───────────────┤
│ 1  │改造手槍            │1支 │（槍枝管制編號：0000000000號）│
│    │                    │    │認係改造手槍，由仿WALTHER廠PPK│
│    │                    │    │/S型半自動手槍製造之槍枝，換裝│
│    │                    │    │土造金屬槍管而成，擊發功能正常│
│    │                    │    │，可供擊發適用子彈使用，認具殺│
│    │                    │    │傷力。                        │
├──┼──────────┼──┼───────────────┤
│ 2  │制式手槍            │1支 │（槍枝管制編號：0000000000號，│
│    │                    │    │含制式彈匣1 個）              │
│    │                    │    │口徑9mm制式半自動手槍，為瑞士 │
│    │                    │    │SIG SAUER廠SP2009型，槍號SP00 │
│    │                    │    │66047號，槍管內具陸條右旋來復 │
│    │                    │    │線，擊發功能正常，可供擊發同口│
│    │                    │    │徑制式子彈使用，認具殺傷力。  │
├──┼──────────┼──┼───────────────┤
│ 3  │制式手槍            │1支 │（槍枝管制編號：0000000000號，│
│    │                    │    │含制式彈匣1 個）              │
│    │                    │    │口徑9mm 制式半自動手槍，為德國│
│    │                    │    │HK廠P2000 型，槍號遭磨滅，經以│
│    │                    │    │電解腐蝕法重現結果，無法重現，│
│    │                    │    │槍管內具陸條右旋來復線，擊發功│
│    │                    │    │能正常，可供擊發同口徑制式子彈│
│    │                    │    │使用，認具殺傷力。            │
├──┼──────────┼──┼───────────────┤
│ 4  │制式子彈            │45顆│口徑9mm之制式子彈。           │
│    │                    │（經│其中44顆經試射，可擊發，具殺傷│
│    │                    │試射│力。另1 顆，雖可擊發，惟發射動│
│    │                    │完畢│能不足，認不具殺傷力。        │
│    │                    │）  │                              │
├──┼──────────┼──┼───────────────┤
│ 5  │制式子彈            │5顆 │口徑0.32吋之制式子彈。        │
│    │                    │（經│其中4 顆經試射，可擊發，具殺傷│
│    │                    │試射│力。另1 顆，無法擊發，認不具殺│
│    │                    │完畢│傷力。                        │
│    │                    │）  │                              │
├──┼──────────┼──┼───────────────┤
│ 6  │土造金屬槍管成品    │3支 │與編號1 之槍枝進行組裝，其槍管│
│    │                    │    │不易拆解，復與其他同型槍枝組裝│
│    │                    │    │，均可適用，認均係土造金屬槍管│
│    │                    │    │。                            │
├──┼──────────┼──┼───────────────┤
│ 7  │金屬槍管半成品      │2支 │均係土造金屬槍管半成品        │
│    │                    │    │                              │
├──┼──────────┼──┼───────────────┤
│ 8  │金屬管              │2支 │均係金屬管。                  │
│    │                    │    │在巫侃儒工作處所查獲，為被告交│
│    │                    │    │付原料予之製作之所成之金屬管。│
├──┼──────────┼──┼───────────────┤
│ 9  │金屬原料鐵塊        │37塊│在巫侃儒工作處所查獲，為被告交│
│    │                    │    │付之原料                      │
├──┼──────────┼──┼───────────────┤
│ 10 │襪子                │4隻 │用以包裝編號1至5所示之物。    │
├──┼──────────┼──┼───────────────┤
│ 11 │布袋                │1只 │用以包裝編號1至5所示之物。    │
└──┴──────────┴──┴───────────────┘


司法院資訊處製作；財團法人民間司法改革基金會備份。
